臺灣高等法院臺中分院刑事裁定　
110年度聲再字第115號
再審聲請人  
即受處分人  劉煥明



上列聲請人即受處分人因違反毒品危害防制條例案件，對於本院
109 年度毒抗字第857 號中華民國109 年11月17日確定裁定（原
審案號：臺灣苗栗地方法院109 年度毒聲字第127 號），聲請重
新審理，本院裁定如下：
    主  文
重新審理之聲請駁回。
    理  由
一、聲請意旨略以：法務部已於民國110 年3 月26日以法矯字第
    11006001760號函修正頒布「有無繼續施用毒品傾向評估標
    準紀錄表」及「有無繼續施用毒品傾向評估標準說明手冊」
    （下合稱評估標準表冊），關於「前科紀錄與行為表現 」
    第1 項之「毒品犯罪相關司法紀錄」計分已有調整，聲請人
    即受處分人劉煥明(下稱聲請人)已因他案執行4 個半月，試
    問有何施用毒品之傾向，原評估結果與事實不符，請以修正
    後之規定重新審理等語。
二、按觀察、勒戒及強制戒治之裁定確定後，有下列情形之一，
    認為應不施以觀察、勒戒或強制戒治者，受觀察、勒戒或強
    制戒治處分之人，或其法定代理人、配偶，或檢察官得以書
    狀敘述理由，聲請原裁定確定法院重新審理：一、適用法規
    顯有錯誤，並足以影響裁定之結果者；二、原裁定所憑之證
    物已證明為偽造或變造者；三、原裁定所憑之證言、鑑定或
    通譯已證明其為虛偽者；四、參與原裁定之法官，或參與聲
    請之檢察官，因該案件犯職務上之罪，已經證明者；五、因
    發現確實之新證據足認受觀察、勒戒或強制戒治處分之人，
    應不施以觀察、勒戒或強制戒治者；六、受觀察、勒戒或強
    制戒治處分之人，已證明其係被誣告者。聲請重新審理，應
    於裁定確定後30日內提起。但聲請之事由，知悉在後者，自
    知悉之日起算。法院認為無重新審理之理由，或程序不合法
    者，應以裁定駁回之。毒品危害防制條例（下稱毒品條例）
    第20條之1 第1 項、第2 項、第4 項前段分別定有明文。
三、經查：
　㈠本院109 年度毒抗字第857 號裁定已於109 年11月17日確定
    ，嗣法務部於110 年3 月26日以法矯字第11006001760號函
    修正頒布「評估標準表冊」，故聲請人主張前開修正符合聲
    請重新審理之要件，自係知悉在後，因而其於110 年4 月6 
    日向監所提出之「聲請再審狀」（見卷附該狀上之法務部○○
    ○○○○○○收受收容人訴狀章），即未逾自知悉之日起算30日之
    法定期間，先予敘明。
　㈡上開「評估標準表冊」係法務部針對多數不特定人民就有無
    繼續施用毒品傾向評估事項所為對外發生法律效果而具有法
    規性質之命令（中央法規標準法第3 條規定參考），故「評
    估標準表冊」之修正，屬於行政規則或法規命令之修正，為
    法律變更，並非毒品條例第20條之1 第1 項第5 款規定所稱
    之「新證據」，聲請人據此聲請重新審理，與法定要件不符
    ，尚非有據。又原確定裁定於109 年11月17日作成時，上開
    「評估標準表冊」尚未修正，法務部○○○○○○○○依據當時有效
    之修正前評估標準製作「評估標準表冊」，評估聲請人有繼
    續施用毒品之傾向，自屬合法，原確定裁定再憑以認定聲請
    人有繼續施用毒品之傾向，亦難認有同條例第20條之1 第1 
    項第1 款所稱適用法規顯有錯誤足以影響裁定之結果，或同
    條項第3 款所稱原確定裁定所憑之鑑定已證明其為虛偽等情
    事，顯亦不符合前揭聲請重新審理之事由。此外，聲請意旨
    復未敘明原確定裁定有何符合其他各款所定重新審理事由之
    情形，本件聲請重新審理，即為無理由，應予駁回。
　㈢至本院前受理聲請人重新審理之聲請後，考量聲請人依前開
    修正後標準重新評估之變動結果，因具可能動搖聲請人原經
    認定有繼續施用毒品傾向判定之結果，為保障聲請人之權益
    ，於110 年4 月16日依毒品條例第20條之1 第3 項但書之規
    定，裁定停止強制戒治之執行，此部分將因本件重新審理之
    聲請駁回而失其依附不具效力。惟評估標準評分說明手冊及
    評估標準紀錄表修正後，依新標準重新評估若有合於刑法第
    2條第3項所稱「法律有變更，不施以保安處分者，應免其保
    安處分之執行」情形，檢察官應本於職權停止強制戒治之執
    行，釋放聲請人；另如依新標準重新評估，有合於保安處分
    執行法第28條第1項前段所稱「保安處分定有期間者，在期
    間未終了前，認無繼續執行之必要」情形時，亦應由戒治處
    所將無繼續執行之必要之事由陳報檢察官，由檢察官聲請法
    院裁定免予繼續執行強制戒治。倘檢察官未為前述之處置，
    聲請人得依刑事訴訟法第484 條之規定，向諭知該裁判之法
    院對檢察官所為強制戒治之執行指揮聲明異議，以資救濟，
    併予敘明。
據上論斷，應依毒品危害防制條例第20條之1 第4 項前段，裁定
如主文。
中　　華　　民　　國　　110 　年　　5 　　月　　31　　日
            刑事第十庭     審判長法　官   陳  宏  卿
　　　　　　　　　　       　　　法　官   簡  芳  潔
　　　　　　　　　　　　　       法　官   林  美  玲
以上正本證明與原本無異。
不得抗告。
                                 書記官   張  惠  彥
　　　　　　　　　　　　　　　　 
中　　華　　民　　國　　110 　年　　6 　　月　　1 　　日